【裁判字號】    89,訴,371
【裁判日期】    890822
【裁判案由】    履行契約
【裁判全文】
臺灣雲林地方法院民事判決  八十九年度訴字第三七一號
    原      告  乙○○○
    訴訟代理人  林永山律師
    被      告  丙○○      住.
                甲○○      住.
右當事人間請求履行契約事件，本院判決如左：
    主    文
被告丙○○應給付原告新台幣參拾玖萬參仟陸佰元，及自民國八十九年八月二日至清
償日止，按週年利率百分之五計算之利息。
原告其餘之訴駁回。
訴訟費用由被告丙○○負擔百分之五十四，餘由原告負擔。
本判決於原告以新台幣壹拾參萬元供擔保後，得假執行。
原告其餘假執行之聲請駁回。
    事    實
甲、原告方面：
一、聲明：
（一）、被告丙○○應給付原告新台幣（下同）三十九萬三千六百元及本訴訴狀繕本
        送達翌日起至清償日止按年息百分之五計算之利息。
（二）、被告甲○○應給付原告三十四萬元及本訴訴狀繕本送達翌日起至清償日止按
        年息百分之五計算之利息。
（三）、願供擔保請准宣告假執行。
二、陳述：
（一）、吳瑞堂係伊之先夫（民國八十八年四月二十二日過世），八十五年間曾仲介
        原告之子吳代各之所有坐落於雲林縣元長鄉○○段六六之一號土地，與麥寮
        汽電股份有限公司（以下簡稱麥寮汽電公司），以四百八十萬八千八百元出
        售與麥寮汽電公司為電塔用地。故被告丙○○、甲○○於八十五年六月三日
        委託吳瑞堂仲介丙○○所有坐落於雲林縣麥寮鄉○○段七四０號土地及甲○
        ○所有坐落於同段七四０之一號土地鐵擔（應為塔之筆誤）半支用地（即麥
        寮公司電塔用地），雙方明定如丙○○之上述土地售價超過四百八十萬元，
        甲○○之上述土地售價超過四百七十萬元，超過部分之金額為吳瑞堂之仲介
        費用，吳瑞堂依約將該二筆土地仲介與麥寮公司，售價分別為丙○○土地五
        百一十九萬三千六百元，甲○○土地為五百零四萬元，業已超過委託書所訂
        價格，丙○○部份為三十九萬三千六百元，甲○○部分為三十四萬元，有上
        述興茂段七四０號土地分割出來同段七四０之二地號、七四０之一號土地分
        割出來之七四０之三號土地、兩筆土地所有權人均為麥寮公司可證。
（二）、吳瑞堂於八十八年四月二十二日過世，吳瑞堂對於丙○○、甲○○之上開債
        權，由吳瑞堂之共同繼承人於八十九年六月協議分割由伊單獨繼承，伊為請
        求被告履行契約，給付上揭售價超過約定金額之差額，提起本件訴訟。
三、證據：提出戶籍謄本、土地買賣契約書、分割遺產協議書各乙份、委託書二份、
    土地登記簿謄本四份為證，並聲請訊問證人張原銘。
乙、被告方面：
壹、被告丙○○部分：
一、聲明：駁回原告之訴。
二、陳述：吳瑞堂稱其受台塑公司委託與伊簽字，伊須先簽四百八十萬元之委託書，
    伊出售上開土地之契約始能成立，委託書內容是依吳瑞堂指示所寫，簽委託書時
    不知台塑公司買地的價額，吳瑞堂可能知道買賣價額始請伊簽委託書；嗣後伊收
    取五百一十九萬三千六百元之價金，但台塑表明沒有仲介情事，並委由張原銘處
    理。
貳、被告甲○○部分：
一、聲明：駁回原告之訴。
二、陳述：伊自始不認識吳瑞堂，沒有簽委託書亦未蓋章，僅與台塑公司簽約，收受
    五百零四萬元之價金。
    理    由
一、本件原告主張：吳瑞堂係伊之先夫，被告丙○○、甲○○於八十五年六月三日委
    託吳瑞堂仲介其等所有上揭土地作為麥寮汽電公司電塔用地，雙方明定如丙○○
    所有上開土地售價超過四百八十萬元，甲○○所有上開土地售價超過四百七十萬
    元，超過部分之金額為吳瑞堂之仲介費用，吳瑞堂依約將該二筆土地仲介與麥寮
    汽電公司，售價分別為丙○○土地五百一十九萬三千六百元，甲○○土地為五百
    零四萬元，分別超過委託書所訂價格，丙○○部份為三十九萬三千六百元，甲○
    ○部分為三十四萬元，被告二人應依約履行債務等詞；被告丙○○則以：吳瑞堂
    稱其受台塑委託與伊簽字，伊須先簽四百八十萬元之委託書，契約始能成立，委
    託書之內容係依吳瑞堂指示所寫，簽委託書時不知台塑公司買地的價額，吳瑞堂
    可能知道價額才叫伊寫委託書，嗣伊收取五百一十九萬三千六百元價金，台塑表
    明沒有仲介情事，並委由張原銘處理等情資為抗辯；被告甲○○則抗辯：伊自始
    不認識吳瑞堂，沒有簽委託書亦未蓋章，僅與台塑公司簽約，收受五百零四萬元
    之價金等情。
二、原告主張伊經吳瑞堂之共同繼承人協議分割、由伊單獨繼承本件履行契約之債權
    ，即請求被告丙○○、甲○○二人履行居間契約報酬等情事，業據其提出戶籍謄
    本、分割遺產協議書影本各乙份為證，核屬相符，堪信為真實。惟關於吳瑞堂與
    被告間有無居間上開土地並為給付報酬約定之事，為被告所否認，並以前揭情詞
    置辯，經查：
（一）、原告所出具委託收據上雖記載「委託吳瑞堂中人興茂段七四０之一號田土地
        ，鐵半支用地大約六厘，金錢肆佰柒拾萬元正為止，以外費用給中人，元
        長鄉子茂二七號，甲○○」等文字，核該等文字及「甲○○」三字之簽名均
        為同一人所寫，且與被告甲○○當庭所為簽名有顯著不同，而原告亦無法證
        明上揭委託收據上之簽名確為被告甲○○所為，是被告甲○○抗辯伊自始不
        認識吳瑞堂，沒有簽委託書亦未蓋章，僅與台塑公司簽約，收受五百零四萬
        元之價金等情，應為可採。
（二）、被告丙○○對原告所出具之委託收據上之簽名並未爭執，且核與被告丙○○
        當庭所為簽名相符，應認該委託收據為真正；另證人張原銘雖到庭證稱：「
        吳瑞堂有與我們簽約，測量以後，有請吳瑞堂幫我們去說．吳瑞堂也沒有說
        要拿仲介，吳瑞堂蠻幫公司故委由他去談，與被告簽約後，始知吳瑞堂要求
        仲介費用．．」等情，但其證言僅係陳述吳瑞堂與麥寮汽電公司間並無居間
        之契約，及麥寮汽電公司委託吳瑞堂幫忙尋找用地之賣主等情事，自難據以
        認定吳瑞堂與被告丙○○間無居間之合意；又被告丙○○抗辯伊因吳瑞堂稱
        其受台塑公司委託與伊簽字，伊須先簽四百八十萬元之委託書，上開土地出
        售予麥寮汽電公司之契約始能成立，故依吳瑞堂指示簽寫委託書之內容，足
        見被告丙○○簽寫上開委託書之時，其真意且同意經由吳瑞堂之媒介與麥寮
        汽電公司成立上述土地買賣契約，並給付吳瑞堂超過四百八十萬元之仲介費
        用，是被告丙○○否認其與吳瑞堂並未成立居間仲介合意，並非可採；再者
        ，證人張原銘到庭證述：「與被告簽約後，始知吳瑞堂要求仲介費用一事，
        公司有派人與吳瑞堂談過，他也口頭上同意不收仲介費，但沒有收回收據」
        等情，而按債權之讓免，須由債權人表示意思，若第三人代債權人為之，苟
        非本於債權人之授權行為，或經其為明示或默示之追認，不能生效，本件原
        告既否認吳瑞堂有為免除仲介費用之意思表示，被告丙○○亦無舉具體事證
        以證明吳瑞堂確已授權張原銘或明示、默示追認張原銘為免除仲介費用之意
        思表示，依前開說明，張原銘所稱上揭土地居間契約、仲介費用之免除，對
        於吳瑞堂應不生效力，是原告主張被告丙○○應給付居間報酬等情，為有理
        由。
三、按稱居間者，謂當事人約定一方為他方報告訂約之機會，或為訂約之媒介，他方
    給付報酬之契約。民法第五百六十五條定有明文。本件被告丙○○出賣上述土地
    予麥寮汽電公司，並收受價金五百一十九萬三千六百元之事實，為兩造所不爭執
    ，而依吳瑞堂與被告丙○○所簽立之委託書明載：「委託吳瑞堂中人，與茂段七
    四０號土地用鐵，半支用地約六厘，金錢肆佰捌拾萬元正，以外費用給中人宣
    ，……丙○○」等語，並上揭法條之規定，原告本於協議分割吳瑞堂遺產、單獨
    繼承本件居間報酬債權之地位，請求被告給付居間上述七四０地號土地之報酬三
    十九萬三千六百元，及自訴狀繕本送達被告丙○○翌日（即八十九年八月二日）
    起至清償日止按年息百分之五計算之利息，為有理由，應予准許，逾此部分之請
    求，則為無理由，應予駁回。
四、原告陳明願供擔保，聲請宣告假執行，經核其勝訴部份，合於法律規定，爰酌定
    相當之擔保金額宣告之；其餘假執行之聲請，因該部份訴之駁回而失所依據，應
    予駁回。
據上論結，本件原告之訴一部有理由，一部無理由，依民事訴訟法第七十九條但書、
第三百九十條第二項，判決如主文。
中      華      民      國    八十九    年      八      月      二十二  日
                                臺灣雲林地方法院民事第一庭
~B法      官  楊曉惠
右為正本係照原本作成
如對本判決上訴，須於判決送達後廿日內向本院提出上訴狀
中      華      民      國    八十九    年      八      月      二十二  日
~B法院書記官  謝俊森


司法院資訊處製作；財團法人民間司法改革基金會備份。
